臺灣高雄地方法院刑事判決　　　　　　　　　　　　　　九十年度自字第五二五號
　　自　訴　人　癸○○
　　被　　　告　甲○○
右列被告因誹謗案件，經自訴人提起自訴，本院判決如左:
    主  文
甲○○無罪。
    理  由
一、自訴意旨詳如附件自訴狀。
二、按犯罪事實應依証據認定之，無証據不得推定其犯罪事實，又不能証明被告犯罪
    者，應諭知無罪之判決，刑事訴訟法第一百五十四條、第三百零一條第一項分別
    定有明文。又刑法第三百十條誹謗罪之成立，須行為符合：(一)意圖散布於眾；(二)
    須有指摘或傳述之行為；(三)所指摘或傳述者，足以毀損他人名義。而此「他人」
    ，應係自己以外之特定人或可得推知之第三人，兼包括法人在內。
三、訊據被告堅決否認有何誹謗之犯行，辯稱：我沒有講過如自訴狀所載的事情，我
    有跟同事乙○○說自訴人向菜市場攤販每天收一百元，我有去訪查攤販而且有錄
    音，這些款項應該要由廟的管理委會收，自訴人自行收取就是侵占公款等語。經
    查：
  (一)本院傳訊當時參與高雄縣茄萣鄉○○村○○街一一一號金鑾宮管理委員會開會之
    委員到庭，證人即委員壬○○證稱：「（有無聽到被告說自訴人收取一百元回扣
    及向攤販收款？）我有聽到，但那是被告在管理委員會開會時提出，管理委員會
    就派一組人員調查也有請該名攤販到管理委員會報告並且有錄音，錄音帶目前在
    主任委員己○○那裡。至於辦桌每桌收取一百元的事我沒有聽到」等語。證人即
    該宮主任委員己○○證稱：「（據自訴人言，你是否於九十年六月初某日上午是
    否聽到被告說自訴人向金鑾宮廟口的賣花攤販收取現金中飽私囊？）我沒有聽到
    。但是我有聽說有人向攤販收取現金所以派人去調查，但是沒有這回事」、「（
    委員會開會時，被告有無說自訴人向辦桌的人收取一百元？）他沒有說是自訴人
    收款，只是說有人向辦桌的人收取一百元，我們就派人調查沒有這回事」、「（
    九十年七月九日被告是否說自訴人不乾不淨？）他沒有指名是自訴人，只是說有
    人手腳不乾淨」等語。證人即委員辛○○證稱：「（是否有聽到被告說自訴人向
    攤販收取現金及在開會時聽到被告說自訴人向辦桌的人收一百元，及在開會時被
    告說自訴人不乾淨的情形？）只有在開會的時候聽到被告說有人不乾不淨。但他
    沒有人指名是誰」等語。證人即委員戊○○證稱：「（是否有聽到被告說自訴人
    向攤販收取現金及在開會時聽到被告說自訴人向辦桌的人收一百元，及在開會時
    被告說自訴人不乾淨的情形？）我沒有去參加開會，隔日我才聽被告說有人收一
    百元的事，但是他沒有指名是誰」等語。證人即委員丙○○證稱：「（有無聽被
    告說過自訴人有向攤販收取現款及公開指摘自訴人不乾不淨，辦桌時每桌收取一
    百元，並在金鑾宮的會議室說自訴人侵占公款私自花用？）開會的時候甲○○說
    金鑾宮的某委員有向十一號的攤販收取清潔費，但是並未指明是那一位委員。我
    並沒有在廟口聽過被告有這樣講。其餘我沒有聽被告說過」等語。證人即委員乙○○證稱：「（有無聽被告說過自訴人有向攤販收取現款及公開指摘自訴人不乾
    不淨，辦桌桌時每桌收取一百元，並在金鑾宮的會議室說自訴人侵占公款私自花
    用？）開會時我有聽到被告說有某委員向攤販收取現款，沒有指明是那一位委員
    ，其餘我都不知道」等語。證人即委員丁○○證稱：「（是否曾聞及甲○○於九
    十年六月初某日在金鑾宮廟口向賣花攤販收取現金？）沒有」、「（委員開會時
    ，被告是否曾說自訴人收款向辦桌的人收取一百元？）沒有。開會時我只顧著看
    面前資料，所以我沒有注意在聽」、「（九十年七月九日被告是否說自訴人不乾
    不淨？）沒有」等語，而自訴人亦指稱：「（開會時被告如何陳述？）被告說有
    委員向攤販收取一百元以及向辦理外燴賺取利潤，貪污。但並沒有指名是哪一位
    委員」等語（見本院九十年十二月十七日訊問筆錄）。綜上可知，被告確有於高
    雄縣茄萣鄉○○村○○街一一一號金鑾宮管理委員會開會之時，陳述有某位委員
    有向十一號的攤販收取清潔費，但是並未指明是那一位委員之情。按當時在場開
    會之委員，包括自訴人及被告共有十名，是被告既無指明是哪一位委員，即無法
    因其陳述之「有某位委員」，而認為被告所指之委員即為自訴人，所指摘之事項
    ，已足以毀損自訴人之名義。
  (二)證人即在金鑾宮前之攤販庚○○到庭證稱：「（是否於九十年農曆過年，自訴人
    或其妻子有無向收取每天二百元之費用？）有。因為那個攤位是自訴人所有，我
    是向租的，所以要給他租賃費用」、「（二百元是要繳給廟裡或是自訴人可以自
    己收走？）應該是自訴人收走，因為該攤位是自訴人向廟裡承租，我的攤位在自
    訴人隔壁，因擺過他的攤位，所以要付錢給他。我是拿錢給自訴人的太太。我拿
    幾次給他，我不太記得了，因為只有在過年時才有使用到他的攤位」（見本院九
    十一年一月十六日訊問筆錄），而自訴人就此亦陳稱：「我太太回家有跟我講這
    件事，確實是有向庚○○收取二百元。但這個與我擔任委員無關」等語，是亦可
    知自訴人顯有向攤販庚○○每天收取二百元之事實，被告將此事實，於金鑾宮開
    會之時陳述，且並未指明係自訴人，僅稱係有某位委員，並由主任委員己○○交
    由委員會調查，自訴人顯亦無毀損他人之名義之犯意存在。
三、綜上所述，本件被告雖有在金鑾宮開會之時，陳述有某位委員有某些行為之事實
    ，惟其行為尚與誹謗罪之構成要件不符。此外，復查無其他積極證據足認被告有
    誹謗罪，其犯罪尚屬不能證明，揆諸首開法條意旨，自應為其無罪判決之諭知。
據上論斷，應依刑事訴訟法第三百零一條第一項，判決如主文。
中      華      民      國    九十一    年      一      月     三十     日
                                    臺灣高雄地方法院刑事第七庭
                                        法  官  陳  信  伍
右正本證明與原本無異。
如不服本判決，應於判決送達後十日內，向本院提出上訴狀。
                                        書記官  李  宗  諺
中      華      民      國    九十一    年      一      月     三十     日
